臺灣臺北地方法院刑事判決　　　　　　　　　　　　　　九十年度訴字第九九號
　　公　訴　人　臺灣臺北地方法院檢察署檢察官
　　被　　　告　乙○○
右列被告因偽造文書等案件，經檢察官提起公訴（八十九年度偵字第一三七二四號）
，本院判決如左：
    主  文
乙○○無罪。
    理  由
一、公訴意旨略以：乙○○意圖為自己不法之所有，於民國八十七年八月間，在臺北
    市○○區○○街六００巷八一號十樓，藉為丙○○辦理房屋設定第二順位抵押權
    貸款之便，取得丙○○之身分證及印鑑等相關資料後，竟偽造丙○○之信用卡申
    請書，向香港上海匯豐銀行有限公司臺北分行（下稱匯豐銀行）申辦信用卡使用
    ，並偽造丙○○之簽名，刷卡消費使用，使香港上海匯豐銀行陷於錯誤而須對特
    約店承擔其消費款之義務，乙○○除支付少額款項外，計詐得財產上不法利益達
    新台幣（下同）七萬六千七百四十元，並足生損害於丙○○，因認被告涉有行使
    偽造私文書、詐欺得利等罪嫌。
二、按犯罪事實應依證據認定之，無證據不得推定其犯罪事實，又不能證明被告犯罪
    者，應諭知無罪之判決，刑事訴訟法第一百五十四條、第三百零一條第一項定有
    明文。被告之自白，不得作為有罪判決之唯一證據，仍應調查其他必要之證據，
    以查其是否與事實相符，刑事訴訟法第一百五十六條第二項亦有明文。又認定犯
    罪事實應憑積極證據，倘積極證據不足以為不利於被告事實之認定時，即應為有
    利被告之認定，更不必有何有利之證據，最高法院著有三十年上字第八一六號判
    例，所謂「積極證據足以為不利於被告事實之認定」者，依同院七十六年臺上字
    第四九八六號判例意旨，係指據為訴訟上證明之全般證據資料，在客觀上已達於
    通常一般之人均不致有所懷疑，而得確信被告確曾犯罪之程度；若未達到此一程
    度，而有合理之懷疑存在，即無從為被告有罪之確信時，自應為被告無罪之判決
    。
三、公訴意旨認被告乙○○涉有行使偽造私文書、詐欺得利等罪嫌，無非係以被告於
    偵訊時之自白、被害人丙○○、證人甲○○之指證述、匯豐銀行催款函、信用卡
    申請書等為其論據。訊據被告乙○○堅詞否認有何行使偽造文書及詐欺得利犯行
    ，辯稱：有於八十七年八月間徵得丙○○同意，由伊借用丙○○名義申辦匯豐銀
    行５４３９—４１０１—１１０９—１５０１號信用卡，並使用該信用卡刷卡消
    費，信用卡申請書上丙○○之地址、身分證字號、出生年月日、英文姓名等都是
    丙○○親自簽的，伊消費期間均有依信用卡銀行指示繳納最低應繳金額，後來是
    因伊不知道銀行提高最低應繳金額才出現違約等語。經查：
    (一)被告以丙○○名義，於八十七年八月二十七日，向匯豐銀行申請信用卡，並據
      提出信用卡申請書、丙○○名片、身分證正反面影本、凱鉅國際工程有限公司
      （下稱凱鉅公司）執照影本、凱鉅公司營利事業登記證影本、凱鉅公司股東名
      簿影本、丙○○扣繳憑單影本、桃園縣桃園市公所監證費繳納通知書影本、桃
      園縣稅捐稽徵處八十八年度契稅繳款書影本等資料，經匯豐銀行核准發給５４
      ３９—４１０１—１１０９—１５０１號信用卡，並於八十七年九月十日至八
      十八年四月一日間刷卡消費四十六筆等情，除經被告坦認如前外，並有匯豐銀
      行信用卡申請資料、消費明細表等附卷可稽，此部分之事實固堪認定。
    (二)惟訊之被害人丙○○，其供稱前開信用卡申請書上之「丙○○」姓名、地址、
      電話等都是其自己寫的，本院當庭命丙○○書寫其姓名、住址、身分證字號十
      次，經核對亦與卷附信用卡申請書正本上之丙○○姓名、住址、身分證字號之
      筆順、字形相似，有勘驗筆錄在卷可考（見本院卷第一八０頁），足認丙○○
      確有在上開信用卡申請書上書寫其姓名、地址、電話、身分證字號；次查：丙
      ○○對於上開信用卡申請書及本案起訴書上文字之文義均能閱讀理解，業據其
      供述明確（見本院卷第二三七頁）；矧上開信用卡申請時，匯豐銀行承辦人員
      丁○○有核對丙○○之身分證件正本、確認其上簽名為丙○○所親簽，並於申
      請書上註明「茲證明申請人親自簽名無誤」等字樣，嗣並由匯豐銀行徵信人員
      以丙○○所留家中電話進行徵信，確認丙○○確有申請意願等情，業據證人即
      匯豐銀行承辦人員丁○○、徵信人員戊○到庭證述明確（見本院卷第二五九頁
      以下、第二九五頁以下）；再證人即八十八年間協助丙○○辦理二胎貸款之甲
      ○○於偵訊中亦證稱：「在我辦二胎時，他（指丙○○）就跟我提過信用卡的
      問題，他根本就知道是誰用的，卻不明說。」等語（見八十九年度偵字第二八
      七一號卷第八十三頁）；況被害人丙○○於本院審理中復坦承曾應允出任凱鉅
      公司人頭股東，並約妥接受每月八萬元之酬勞（見本院卷第三二六頁）。綜衡
      上情，足認被告確曾得丙○○之同意，以其名義申請上開信用卡並刷卡使用，
      至被告雖曾於偵訊中供認係冒用丙○○名義申請信用卡，然經本院調查結果，
      此一自白與客觀事實並不相符，揆諸前開說明，自不得逕以此一自白作為被告
      有罪之證明。
    (三)再核閱前引本件信用卡之消費明細表，被告於八十七年九月十日開始刷卡消費
      後，迄至八十八年七月止，每月均繳納一定金額，核與被告辯稱情節相符，且
      依前開說明，被告係徵得丙○○之同意以其名義申辦信用卡，與公訴意旨所指
      冒用丙○○之名義申辦信用卡使匯豐銀行陷於錯誤而核發信用卡之情形顯然不
      同，此外，復查無其他積極證據足認被告於申辦信用卡之初，即有詐欺匯豐銀
      行之意，自不能逕認被告有何詐欺犯行。
四、綜上所述，被告係徵得丙○○同意以其名義申辦匯豐銀行信用卡，公訴意旨認被
    告冒用丙○○名義申辦信用卡，並以此方式使匯豐銀行陷於錯誤而允其刷卡消費
    ，被告復偽簽丙○○之姓名於簽帳單上，詐得財產上不法利益云云，顯有誤會，
    此外，本件復查無其他積極證據足認被告有公訴意旨所指犯行，不能證明被告犯
    罪，依前開說明，自應為被告無罪之諭知。
據上論斷，應依刑事訴訟法第三百零一條第一項，判決如主文。
本案經檢察官陳錫柱到庭執行職務
中      華      民      國      九十一    年      六      月      四    日
                                      臺灣臺北地方法院刑事第八庭
                                          審判長法  官  王淑滿
                                                法  官  宋松璟
                                                法  官  張永宏
右正本證明與原本無異。
如不服本判決，應於判決送達後十日內，向本院提出上訴狀。
                                                書記官  高永珍
中      華      民      國      九十一    年      六      月      四    日
